【裁判字號】    95,重訴,470
【裁判日期】    980311
【裁判案由】    損害賠償
【裁判全文】
臺灣臺北地方法院民事判決             95年度重訴字第470號
原      告  甲○真實姓名住址.
訴訟代理人  陳憶娟律師
被      告  丙○○
            乙○○
            丁○○
共      同
訴訟代理人  陳貴德律師
複  代理人  蕭銘毅律師
            蔡行志律師
上列當事人間損害賠償事件，本院於民國98年2月18日言詞辯論
終結，判決如下：
    主      文
被告丙○○、乙○○應連帶給付原告新臺幣壹佰伍拾萬元，及自
民國九十五年四月二十五日起至清償日止，按週年利率百分之五
計算之利息。
被告丙○○、丁○○應連帶給付原告新臺幣壹佰伍拾萬元，及自
民國九十五年四月二十五日起至清償日止，按週年利率百分之五
計算之利息。
前二項如其中一項被告已為給付，他項被告於其給付範圍內即免
除給付之義務。
原告其餘之訴駁回。
訴訟費用由被告連帶負擔二十分之三，餘由原告負擔。
本判決第一、二項，於原告以新臺幣伍拾萬元供擔保後得假執行
。但被告如以新臺幣壹佰伍拾萬元為原告預供擔保，得免為假執
行。
原告其餘假執行之聲請駁回。
    事實及理由
壹、程序方面
    按當事人喪失訴訟能力或法定代理人死亡或其代理權消滅者
    ，訴訟程序在有法定代理人或取得訴訟能力之本人，承受其
    訴訟以前當然停止，但有訴訟代理人時不適用之，民事訴訟
    法第170條、第173條本文分別定有明文。又民事訴訟法第17
    0 條所定之承受訴訟人，於得為承受時，應即為承受之聲明
    ，民事訴訟法第175條第1項亦定有明文。查原告係民國77年
    6 月10日出生、被告丙○○為76年9 月24日出生，有原告年
    籍資料、被告丙○○戶籍資料查詢結果（見本院卷(一)第6 頁
    、卷(二)第231 頁）附卷可稽。是本件訴訟中，被告丙○○已
    於96年9月24日成年，原告亦於97年6月10日成年，故渠等之
    法定代理人之代理權即因而消滅。從而，原告、被告丙○○
    各於98年2 月18日具狀所為之承受訴訟聲明（參本院卷(二)第
    227頁至第230頁），經核與前開規定相符，自應准許，合予
    敘明。
貳、實體方面
一、原告主張：被告丙○○於民國93年5月6日下午5 時許，基於
    強制性交之概括犯意，在臺北市立萬芳高中（下稱萬芳高中
    ）活動中心頂樓，先出手掐住原告脖子，將原告之後腦杓推
    撞牆壁，復壓制原告之雙手於原告頭上之牆壁後，使原告無
    法反抗，未經原告同意，並違反原告之意願，強行脫去原告
    內、外衣褲，以行動電話拍攝原告陰部等私處後，恫嚇稱：
    如不與他發生性關係，將要把前述照片上網或做成光碟燒給
    他人觀看等語，以此脅迫原告，再接續以右手食指、中指及
    陰莖插入陰道之方式，對原告強制性交得逞，過程中並屢屢
    拍攝原告之裸照。被告丙○○復承前犯意，自93年5 月間至
    同年12月10日下午5 時許，在萬芳高中活動中心頂樓及科學
    樓頂樓，連續多次以散布裸照、殺害原告之母親、強姦原告
    之妹妹、多人輪姦原告以及如有不從即出手毆打等言詞，恐
    嚇並脅迫原告，使原告心生畏懼，違反意願而與被告丙○○
    為性交行為。嗣於93年12月15日下午12時40分許，在萬芳高
    中科學樓頂樓，被告丙○○基於傷害之故意，出手掐住原告
    脖子，將原告頭部推撞牆壁及樓梯板，復掌摑原告臉部，使
    原告受有左臉頰擦挫傷、左上唇擦挫傷併撕裂傷、右上唇擦
    傷及左手擦傷之傷害，並造成脊椎外傷合併第4、5頸椎及第
    5、6頸椎間盤突出及神經壓迫症狀之傷害。被告丙○○為逞
    一時獸慾，以極端兇殘之手段，故意不法侵害原告之身體、
    健康、貞操、性自主權，致當時僅為高中學生之原告，身心
    受創，出現情緒低落、失眠等症狀，迄今仍有退縮、緊張焦
    慮等反應，難以平復，需長時間之心理諮商治療；且原告因
    頸椎受到重創，長達3年之久不僅手部無法用力，經常感到
    麻痺、疼痛，無法如往昔般正常生活。是被告丙○○之犯行
    對原告一生的影響及所受精神痛苦程度極其嚴重，自應依民
    法第184條、第195條第1項之規定，賠償原告所受非財產上
    損害新臺幣（下同）1,000萬元。又被告丙○○係76年9月24
    日生，行為時為未滿20歲之限制行為能力人，被告乙○○、
    丁○○為被告丙○○之父母，不僅事前縱容被告丙○○，事
    後更一再為其飾詞狡辯，更於案發後即安排被告丙○○遠赴
    國外逃避司法制裁，足見其等平日對被告丙○○寵溺有加，
    未盡監督之責。復以被告乙○○於96年12月18日本院少年法
    庭就被告丙○○緝獲到案後所進行訊問，自承「這三年我們
    也很自責沒有將孩子管好」，足證被告乙○○、丁○○對於
    被告丙○○並無未懈於監督或縱加以相當之監督仍不免發生
    損害之情形，自應依民法第187條第1項之規定，與被告丙○○負連帶賠償責任等語。並聲明：(一)被告丙○○、乙○○、
    丁○○等應連帶給付原告1,000萬元，及自起訴狀繕本送達
    翌日起至清償日止，按年息5％計算之利息。(二)原告願供擔
    保，請准予宣告假執行。
二、被告則均以：被告丙○○與原告為男女朋友關係，此有證人
    證詞及二人間書信往來可證。又從原告寫給被告丙○○之書
    信，及扣案光碟片並無原告所稱被強拍裸照、私處之畫面，
    且表情自然，均可證原告與被告丙○○間兩情相悅，並無性
    侵之情，此部分業經刑事判決無罪確定在案。至於原告主張
    被告丙○○於93年12月15日下午12時40分在萬芳高中科學樓
    頂樓毆打原告，使原告受有左臉頰擦挫傷、左上唇挫傷併撕
    裂傷、右上唇擦傷及左手擦傷之傷害等情，被告雖不爭執，
    惟倘如原告所稱額頭遭受強烈撞擊，則定有紅腫或外傷，甚
    至造成頭部受創之情，然從臺北市立萬芳醫院（下稱萬芳醫
    院）93年12月15日急診病歷紀錄及萬芳醫院電腦斷層檢查報
    告，可見原告額頭、頭部根本未受傷，是原告所述掐脖、推
    撞，顯非事實，且刑事庭亦認定被告丙○○並無掐脖子或推
    撞之行為。復參諸醫學保健百科全書記載，脊椎的意外傷害
    因素很多，例如：意外摔跤而屁股著地，或坐椅突然地被人
    抽離引起的跌坐傷害、行進中的汽車受到後方突來撞擊，致
    乘客頭部反射性地前傾後仰，均對頸椎造成極大的壓力等。
    本件依萬芳醫院94年3 月18日磁振造影檢查報告固可得知原
    告頸椎間盤有輕微的突出，然再依94年5 月20日萬芳醫院復
    健科神經傳導及肌電圖檢查報告單結論可見甲○有慢性的右
    邊頸椎根神經病變。準此，原告所述第4、5頸椎及第5、6頸
    椎盤突出及神經壓迫症狀，與被告丙○○摑其二個耳光間，
    應無因果關係存在。再由行政院衛生署醫事審議委員會（下
    稱醫審會）之鑑定意見，應可認定原告輕微的頸部椎間盤突
    出是源自本身的疾病，並非外力引起，且原告疑似有頸部神
    經根病變，因受傷當時病歷並無記載手部疼痛與感覺功能障
    礙，故非頸椎間盤突出所引起或外力直接造成。由此可知，
    原告主張脊椎外傷合併第4、5頸椎及第5、6頸椎間盤突出及
    神經根壓迫症狀，並非被告丙○○掌摑臉部引起。末以，原
    告與被告丙○○交往後，被告乙○○曾多次與原告之母溝通
    ，請其務必約束孩子，一切以課業為重，千萬不能越矩，以
    免發生糾紛，然原告父母說話顛三倒四，常常提到被告丙○○家裡的財產，讓被告乙○○、丁○○心中感覺有異，遂多
    次勸阻被告丙○○停止與原告交往，免得麻煩上身。又被告
    乙○○、丁○○多次拜訪丙○○班導戊○○，亦曾求助暫代
    班導己○○教官，請渠等留意被告丙○○與原告在校行為。
    被告丁○○也親自到學校輔導室，請庚○○幫忙輔導被告丙○○恢復信心，並希望輔導室輔導兩個孩子維持適當的距離
    。且被告丙○○與原告於93年11月6 日及93年12月15日發生
    衝突雖起因於原告先動手打被告丙○○耳光，然被告乙○○
    、丁○○均以最大誠意關心原告。由上所陳，可知被告乙○○、丁○○對於被告丙○○之監督並未輕懈，且盡所有可能
    之資源及方式對被告丙○○為必要之監督，並讓被告丙○○
    有學習及成長之機會，核其行為並無違反監督義務等語置辯
    。並聲明：(一)原告之訴及假執行之聲請均駁回。(二)如受不利
    判決，願供擔保請准宣告免維假執行。
三、原告主張被告丙○○係76年9月24日生，於93年5月至12月，
    仍為未滿20歲之限制行為能力人。被告乙○○、丁○○為被
    告丙○○之父、母，亦於上開期間內為被告丙○○之法定代
    理人。被告丙○○於93年12月15日下午12時40分在萬芳高中
    科學樓頂樓毆打原告，使原告受有左臉頰擦挫傷、左上唇挫
    傷併撕裂傷、右上唇擦傷及左手擦傷等傷害之事實，有被告
    全戶戶籍資料查詢結果（見本院卷(二)第231頁至第233頁）、
    臺北市立萬芳醫院病歷急診護理評估記錄及診斷證明書（見
    本院卷(二)第1頁至第7頁反面）附卷可參，且為被告所不爭執
    ，自堪信為真實。
四、原告主張被告丙○○於上開時、地，出手掐住原告脖子，將
    原告頭部推撞牆壁及樓梯板，及被告丙○○毆打原告之行為
    ，造成原告脊椎外傷合併第4、5頸椎及第5、6頸椎間盤突出
    及神經壓迫症狀之傷害；又被告丙○○93年5月6日下午5 時
    許，在萬芳高中活動中心頂樓，違反原告意願而為性交，且
    自93年5月間至同年12月10日下午5時許，在萬芳高中活動中
    心頂樓及科學樓頂樓，連續多次以散布裸照、殺害原告之母
    親、強姦原告之妹妹、多人輪姦原告以及如有不從即出手毆
    打等言詞，恐嚇並脅迫原告，使原告心生畏懼，違反意願而
    與被告丙○○為性交行為；並被告丙○○與其法定代理人應
    負連帶賠償原告非財產上損害等情，則為被告所否認，並以
    前揭情詞置辯，是本件主要爭點厥為：(一)被告丙○○於93年
    12月15日，在萬芳高中科學樓頂樓，有無出手掐住原告脖子
    ，將原告頭部推撞牆壁及樓梯板之行為？原告第4、5頸椎及
    第5、6頸椎間盤突出及神經根病變，與被告所不爭執之上開
    時、地，毆打原告行為間有無因果關係？(二)被告丙○○自93
    年5月間至同年12月10日下午5時許，有無違反原告意願而為
    性交？(三)原告請求被告乙○○、丁○○應依民法第187條第1
    項負連帶賠償之責，有無理由？(四)被告應賠償之數額為何？
    茲論述如下：
  (一)被告丙○○於93年12月15日，在萬芳高中科學樓頂樓，有無
    出手掐住原告脖子，將原告頭部推撞牆壁及樓梯板之行為？
    原告第4、5頸椎及第5、6頸椎間盤突出及神經根病變，與被
    告所不爭執之上開時、地，毆打原告行為間有無因果關係？
    1.按當事人主張有利於己之事實者，就其事實有舉證之責任
      。民事訴訟法第277條第1項前段定有明文。又民事訴訟如
      由原告提起以主張權利者，自應由原告就主張有利於己之
      事實負舉證責任，必原告已盡其證明責任後，始由被告就
      其抗辯事實負證明之責，若原告不能舉證證明其主張為真
      ，即應為不利於原告之認定，此乃舉證責任分配之原則。
      查原告主張被告丙○○於上開時、地，有出手掐住原告脖
      子，將原告頭部推撞牆壁及樓梯板等語，為被告所否認，
      是原告自應就此負舉證之責。惟查：原告於上開時、地，
      因遭被告丙○○毆打，乃前往萬芳醫院急診，該時並無脖
      子或頭部瘀傷或紅腫情形，頭部電腦斷層掃描結果亦為正
      常，無顱骨骨折或顱內出血現象，有萬芳醫院急診病歷急
      診護理評估記錄及診斷證明書（見本院卷(二)第1頁至第7頁
      反面）附卷可查，且原告亦未能提出其他積極證據以證其
      說，是原告主張被告丙○○有出手掐住原告脖子，將原告
      頭部推撞牆壁及樓梯板之行為，尚難採信。
    2.次查，原告於遭被告丙○○毆打後之次日即93年12月16日
      至萬芳醫院神經外科門診就診，經接受頸椎Ｘ光攝影檢查
      ，發現原告頸椎後傾弧度喪失（loss of lordotic curve
      of cervical spine）；原告於93年12月22日、同年月29
      日至景美醫院門診就診，經接受頸椎Ｘ光攝影檢查，亦發
      現原告頸椎骨第3、4節輕微滑脫之事實，有萬芳醫院放射
      線科報告黏貼單、景美醫院95年8月17日景美醫字第95030
      2號函（見本院卷(二)第15頁、本院卷(一)第143頁）在卷足憑
      。又原告94年2 月25日至萬芳醫院神經外科門診就診，神
      經學檢查顯示頸部與右手感覺異常敏感（hyperesthesia
      ）、同年3月26日接受頸椎核磁共振攝影（MRI），放射診
      斷科報告稱：頸椎間盤第4、5節與第5、6節向後突出，並
      有輕微壓迫前側脊膜管（ventral thecal sacs ）；原告
      94年5 月20日至萬芳醫院接受復健科神經傳導及肌電圖檢
      查，肌電圖有明顯增加多形性波紋，有慢性右側頸椎神經
      根病變及有數節神經根發炎之情，業據證人即原告於萬芳
      醫院神經外科主治醫師辛○○於本院及本院少年法庭時證
      述明確（詳本院卷(二)第100頁反面至第102頁、本院96年度
      少訴緝字第1 號卷，下稱少訴緝卷，卷(二)第67頁），並有
      萬芳醫院放射線科報告黏貼單、診斷證明書（參本院卷(二)
      第16頁反面至第17頁、第21頁反面、第22頁反面、第24頁
      至第27頁）附卷可考。是原告有第4、5頸椎及第5、6頸椎
      間盤突出及神經根病變等情，堪予認定。
    3.再查，原告於93年12月14日以前，並無因頸椎間盤及神經
      壓迫等疾病，前往醫療院所就醫之情，有中央健康保險局
      臺北分局95年7 月20日健保北費二字第0950080065號函檢
      附原告就醫紀錄明細表、財團法人天主教耕莘醫院95年8
      月10日耕醫病歷字第0950080068號函、景美醫院95年8月1
      7日景美醫字第0950302號函（參本院卷(一)第130頁至第137
      頁、第142頁至第143頁）在卷足憑，是原告主張其第4、5
      頸椎及第5、6頸椎間盤突出及神經根病變，係因外力所致
      ，難謂無據。又原告於93年12月15日，因遭被告丙○○毆
      打，乃由證人即萬芳高中老師壬○○陪同前往萬芳醫院急
      診就醫，經診斷原告受有左臉頰擦挫傷、左上唇挫傷併撕
      裂傷、右上唇擦傷及左手擦傷等傷害之事實，有證人壬○○於偵查中證述在案（見臺灣臺北地方法院檢察署95年度
      少偵字第2 號卷，下稱偵卷，第10頁），且有萬芳醫院病
      歷急診護理評估記錄及診斷證明書（見本院卷(二)第1 頁至
      第7 頁反面）附卷可憑。而原告因有神經外科之症狀，乃
      於次日即93年12月16日前往萬芳醫院神經外科就診，經先
      後施以Ｘ光、核磁共振、電腦斷層攝影等儀器及施作神經
      學檢查後，確定原告椎間盤突出及神經病變係後天外力所
      致之事實，業經證人辛○○迭於本院、少年法庭、臺灣高
      等法院刑事庭審理時到庭證述明確（見本院卷(二)第100 頁
      反面至第103 頁、少訴緝卷(二)第63頁至第70頁、臺灣高等
      法院97年度少上訴字第15號卷，下稱少上訴卷，第55頁至
      第56頁），並有原告臺北市立萬芳醫院病歷資料（見本院
      卷(二)第1頁至第43頁）、萬芳醫院95年11月1日萬院醫病字
      第0950006983號函（見本院卷(一)第150 頁）附卷可佐。參
      以證人辛○○於本院審理時到庭證稱：「病人過去並沒有
      任何頸部疼痛及右上肢疼痛的病史，加上電生理的檢查，
      及電腦斷層及核磁共振檢查，我認為並沒有其他的原因，
      如先天性的疾病或者是姿勢不良，或退化性疾病，會造成
      病人目前的症狀，所以我還是認為與此次93年12月15日的
      急診外傷有關。」等語（見本院卷(二)第102 頁）；於本院
      少年法庭審理證稱：「所謂坐姿不良，是發生在腰椎，不
      會發生在頸椎，而病人受傷的位置是在頸椎，頸椎不會有
      坐姿不良的問題，特別是在年輕人，一定是外力才會造成
      頸椎間盤的突出。」、「滑脫、退化是我們年紀老化最常
      見的現象。我們要排除是這次傷害造成，一定要先看他有
      無先天性的問題，核磁共振告訴我們，沒有先天性狹窄的
      狀況，才能認定是這次所造成，因為病人年齡只有十幾歲
      ，如果核磁共振上面發現有狹窄，那我們會認定他是先天
      性狹窄，若病人年紀已有五、六十歲，我們會判定是老化
      、退化，這是我判斷的依據。所以看任何檢查報告，要看
      病人年齡、性別，才能作正確的診斷。如果他在當時臉部
      也有受傷，包括撕裂傷，有時頸椎受傷的狀況，會暫時被
      嚴重的傷害所遮蓋，所以在萬芳醫院急診的主治醫師請求
      神經外科專科醫師會診，我就是那位會診的醫生。」等語
      （詳少訴緝卷(二)第64頁、第68頁至第69頁）；於97年9 月
      17日臺灣高等法院審理時到庭結證：「（問：像本案這種
      狀況，被害人指訴是因為外力造成的，有無可能她因為姿
      勢不良，早就有這種狀況？）在我們年輕的同學們很少有
      這種現象，多半坐姿不良，年紀大的時候，骨質硬度改變
      ，骨質疏鬆裡面有很多的老化因素。年輕人很少椎間盤突
      出。」等語（見少上訴卷第56頁）。是原告主張其第4、5
      頸椎及第5、6頸椎間盤突出及神經根病變，與被告丙○○
      於95年12月15日毆打原告之行為間，具有因果關係等語，
      應堪採信。
    4.被告雖據醫審會鑑定報告，主張證人辛○○所述不實，及
      原告第4、5頸椎及第5、6頸椎間盤突出、神經根病變，與
      被告丙○○於95年12月15日毆打原告之行為間，欠缺因果
      關係云云。惟查：醫審會鑑定報告之鑑定意見僅記載：「
      椎間盤突出‧‧‧較難斷定是否由外力引起，抑或是其他
      因素所造成。‧‧‧神經根病變，較難推斷為頸椎間盤突
      出所引起或係受傷當時外力直接造成。」等語（見本院卷
      (二)第53頁反面），並未就原告第4、5頸椎及第5、6頸椎間
      盤突出及神經根病變，是否為外力造成乙節為明確之判斷
      ，是被告據此逕為有利於己之抗辯，難謂可採。又醫審會
      係參考檢送病歷、卷證等書面資料，基於醫學知識及現行
      醫療常規，而對「案情」所作之描述，至於是否符合事實
      ，仍須本院職權調查認定之。況且，疾病之診斷，除醫學
      知識及現行醫療常規外，尚須醫師親身問診、施以儀器檢
      查及長期醫病診療關係，並個別病患之特殊性等，予以綜
      合考量後，始能為精確之斷定。查證人辛○○辛○○為國
      防大學醫學院畢業，美國辛辛那堤大學醫學院神經醫學博
      士。曾任三軍總醫院住院醫師、總醫師、主治醫師，空軍
      總醫院外科部主任、陸軍總醫院外科部主任、臺北醫學大
      學附設醫院神經外科主任、臺北醫學大學教授、萬芳醫院
      急診重症醫學部主任、臺北醫學大學傷害防治學研究所所
      長。現為署立雙和醫院副院長（見本院卷(二)第102頁、少
      訴緝卷(二)第63頁、少上訴卷第54頁反面）。且自93年12月
      15日原告受傷後，多年來擔任原告前述傷害之主治醫師，
      對原告之病史有較連續、深入了解。並多次以Ｘ光、核磁
      共振、電腦斷層攝影等儀器檢查原告病況，親自診斷、且
      做神經學檢查，又有原告病歷資料（見本院卷(二)第1 頁至
      第43頁）可佐。參以證人辛○○迭於本院、少年法庭、臺
      灣高等法院刑事庭審理時到庭證述詳盡（見本院卷(二)第10
      0頁反面至第103頁、少訴緝卷(二)第63頁至第70頁、少上訴
      卷第55頁至第56頁），是證人辛○○之證述自較醫審會之
      鑑定報告為可採。另被告雖以病歷、用藥、證詞部分歧異
      等情事，抗辯證人辛○○證詞不可採云云。然證人辛○○
      基於其專業及與原告長期醫病關係下之見聞，於本院、少
      年法庭、臺灣高等法院審理時多次擔任證人，且經具結以
      確保其證言為實，並於刑事庭審理時，經交互詰問程序下
      為證述，而本院除斟酌證人辛○○全部證述外，亦就原告
      病歷及其他情事為綜合考量，是被告所為上開抗辯，要非
      可採。
    5.被告復以景美醫院函，抗辯被告丙○○毆打原告臉部應無
      造成頸椎盤突出及神經壓迫症狀之可能云云。惟查：景美
      醫院函復內容為：「病患癸○○因頸椎疼痛於931222及93
      1229於本院外科門診治療兩次，當時外科子○○醫師診斷
      為肌腱炎，並無頸椎間盤及神經壓迫方面之疾病，但頸部
      Ｘ光有發現第三、四節輕微滑脫情形，經注射及開立口服
      藥後病患並未再回門診追蹤治療。」，此有該院95年8 月
      17日景美醫字第950302號函附卷可稽，而景美醫院Ｘ光片
      ，顯示原告第3、4節輕微滑脫，參以原告僅於93年12月22
      日及同年月29日前往景美醫院門診，而未經精密儀器及長
      期追蹤以斷定原告病症，是被告徒以景美醫院之函覆遽以
      為上開抗辯，實非足採。被告另以原告於97年3月9日部落
      格文章，及97年3 月27日臺北醫學大學校內系晚會中表演
      扯鈴活動照片（被證23、24），抗辯原告行動與正常人無
      異云云。然查：原告雖因第4、5頸椎及第5、6頸椎間盤突
      出及神經根病變，造成身體功能降低及日常生活上嚴重不
      便，但尚未達身體殘障之程度，且運動雖可能造成原告病
      症加劇，但任何適當之運動可避免原告身體萎縮，此亦據
      證人辛○○證述明確（見本院卷(二)第102頁反面、少上訴
      卷第67頁至第68頁）。況且，參與社團活動乃有助於人際
      關係與身心之健全發展。是被告上開所辯，難謂足採。另
      被告於訴訟過程中，為獲得勝訴判決，而積極蒐集並提出
      證據，固無不可，然仍應顧及對原告及其家屬之心理影響
      情形，始謂允當。
    6.綜上，被告丙○○雖無於上開時、地，出手掐住原告脖子
      ，將原告頭部推撞牆壁及樓梯板之行為，然被告所不爭執
      之被告丙○○於上開時、地毆打原告之行為，確已造成原
      告左臉頰擦挫傷、左上唇挫傷併撕裂傷、右上唇擦傷及左
      手擦傷等傷害，並使原告第4、5頸椎及第5、6頸椎間盤突
      出及神經根病變，是原告主張其上開身體、健康受損與被
      告丙○○上開侵權行為間，具有因果關係，應堪採信。
  (二)被告丙○○自93年5月間至同年12月10日下午5時許，有無違
    反原告意願而為性交？
    1.按當事人主張有利於己之事實者，就其事實有舉證之責任
      ，民事訴訟法第277條前段定有明文。次按負舉證責任之
      當事人，須證明至使法院就該待證事實獲得確實之心證，
      始盡其證明責任。倘不負舉證責任之他造當事人，就同一
      待證事實已證明間接事實，而該間接事實依經驗法則為判
      斷，與待證事實之不存在可認有因果關係，足以動搖法院
      原已形成之心證者，將因該他造當事人所提出之反證，使
      待證事實回復至真偽不明之狀態。此際，自仍應由主張該
      事實存在之一造當事人舉證證明之，始得謂已盡其證明責
      任（最高法院93年度台上字第2058號判決意旨參照）。又
      主張法律關係存在之當事人，須就該法律關係發生所須具
      備之特別要件，負舉證之責任。而此特別要件之具備，苟
      能證明間接事實並據此推認要件事實雖無不可，並不以直
      接證明者為限，惟此經證明之間接事實與要件事實間，須
      依經驗法則足以推認其因果關係存在者，始克當之。倘負
      舉證責任之一方所證明之間接事實，尚不足以推認要件事
      實，縱不負舉證責任之一方就其主張之事實不能證明或陳
      述不明、或其舉證猶有疵累，仍難認負舉證責任之一方已
      盡其舉證責任，自不得為其有利之認定（最高法院91年度
      台上字第1613號判決意旨參照），此於事實關係存否之舉
      證責任分配，亦應有所適用。
    2.查原告與被告丙○○間曾有性行為之事實，為兩造所不爭
      執。又原告與被告丙○○在校為男女朋友關係，期間無人
      聽聞原告陳稱遭被告丙○○強制性交之事實，有證人即萬
      芳高中教官丑○○於偵查中證稱：被告丙○○與原告給他
      的感覺就像一般男女朋友，且女方母親也知道被告丙○○
      。於93年11月後，又陸續傳出被告丙○○與原告吵架的訊
      息。於93年11月8 日曾看到主任教官將被告丙○○、原告
      二人叫到軍護室，要二人寫切結書，保證不再往來，過幾
      天，被告丙○○在學校裡交給他一張光碟片，他就轉交給
      主任教官等語（見偵卷第7頁至第9頁）；證人即萬芳高中
      教師壬○○於偵查中證稱：被告丙○○與原告在高一時就
      是男女朋友。原告當時有說「我的身子是他的」、或「我
      的人是他的」。伊曾跟雙方談過，但原告從未說過發生性
      行為是被強迫的等語（見偵卷第9 頁至第10頁）；證人即
      萬芳高中主任教官寅○○於偵查中證述：於93年11月校慶
      當天，有同學打電話說發生打架，他到二年九班教室時，
      爭執已結束。之後送原告回家，原告向父母哭訴受傷經過
      ，但沒有說什麼情況下被打。後來因為被告丙○○在樓下
      ，就打電話叫他上來，雙方坐下來談，原告父母親要求雙
      方把心思暫時放在課業上，將來有緣分再在一起。據同學
      表示被告丙○○、原告仍繼續來往、爭吵。在處理過程中
      沒有聽過原告遭被告強拍裸照、強制性交之事情等語（見
      偵卷第15頁至第19頁）。另參諸原告自93年5 月25日至93
      年10月7 日止，書寫予被告丙○○之書信，歷時近半年之
      久，原告於本院審理時，雖主張上開書信為遭被告丙○○
      脅迫下所書寫，然原告於少年法庭審理時係稱：其中3 封
      可能非自願寫的等語（參少訴緝卷(二)第116頁、本院卷(一)
      第38頁至第51頁），惟參諸上開書信內容，可見原告對被
      告丙○○之關心與情意，且字字流暢，未有原告所稱遭被
      告丙○○脅迫或依被告丙○○所寫內容重寫一遍之情；復
      觀之扣案光碟內計有61個圖片檔，原始存取時間分別為：
      93年7月8日、7月11日、7月24日、8月16日、8月23日、9
      月18日之圖片檔均為原告之生活照；而93年10月6 日中有
      三張檔名為限制級之如卷附列印照片，原告之表情自然且
      前後均有生活照片可相銜接，並無何異樣，此有本院勘驗
      筆錄及扣案光碟列印資料（見本院卷(一)第98頁及卷後證物
      袋封存資料）在卷可稽。是原告主張被告丙○○自93年5
      月間至同年12月10日下午5 時許，違反原告之意願而為性
      交行為，尚非無疑。
    3.原告雖以臺北縣政府家庭暴力暨性侵害防治中心（下稱家
      暴中心）於95年9月15日覆函暨所附諮商過程報告，主張
      被告丙○○係以強暴、脅迫之方式違反被害人之意願與被
      害人發生性行為云云。惟查：上開諮詢過程報告僅為家暴
      中心自94年4月20日起至95年1月25日止，持續安排原告接
      受心理諮商之文件，且多以原告之陳述為其記載內容，是
      實無從據此遽認原告主張為真實。又原告於本件訴訟主張
      被告丙○○曾於93年5月6日，對原告有強制性交之行為等
      語。惟查：原告於少年法庭審理時已自承：報案那天女警
      要伊講一個日期，但想不起來，然後媽媽進來就隨便講一
      個日期等語（見少訴緝卷(二)第113 頁），是原告上開主張
      亦非無疑。又原告以被告丙○○於93年5月30日（星期日
      ）寫給原告之信件主張其時原告未滿16歲，並無性自主之
      決定權云云。然觀之被告丙○○上開信件內容，雖提及：
      「‧‧‧想妳，星期一就可以跟妳恩愛了。其實我最想要
      做的是，偷溜到妳們家，跟我老婆睡在一起！」。然尚難
      以此遽認被告丙○○有妨害原告性自主之情。另原告主張
      被告丙○○自93年5月間至至同年12月10日下午5時許，在
      萬芳高中活動中心頂樓及科學樓頂樓，連續多次以散布裸
      照、殺害原告之母親、強姦原告之妹妹、多人輪姦原告以
      及如有不從即出手毆打等言詞，恐嚇並脅迫原告，使原告
      心生畏懼，違反意願而與被告丙○○為性交行為部分。經
      查：扣案光碟內計有61個圖片檔，原始存取時間分別為：
      93年7月8日、7月11日、7月24日、8月16日、8月23日、9
      月18日之圖片檔均為原告之生活照；而93年10月6 日中有
      三張檔名為限制級之如卷附列印照片，原告之表情自然且
      前後均有生活照片可相銜接，並無何異樣，亦無原告所稱
      93年5月6日遭被告丙○○強拍原告下體之照片，此有本院
      勘驗筆錄及扣案光碟列印資料（見本院卷(一)第98頁及卷後
      證物袋封存資料）在卷可查；參以原告主張被告丙○○以
      系爭光碟脅迫原告與之為性交，卻於證人寅○○自被告丙○○處取得系爭光碟，通知原告取回而原告未取回，衡與
      常情不符，是原告主張被告丙○○有拍攝不雅照片，進而
      連續多次以散布裸照威脅原告與其為性行為云云，尚難採
      信。
    4.又原告提出被告丙○○傳送原告之簡訊內容，主張被告丙○○自承對原告多次暴力相向，還以不堪入目之文字要求
      原告繼續再滿足其性慾等語。惟查：93年11月6 日為原告
      與被告丙○○在校發生衝突之時，此有證人丑○○於偵查
      中證述明確（見偵卷第7頁至第8頁），而其餘簡訊發送時
      間多為93年12月16日以後，亦即本件傷害事件後所為，是
      上開簡訊內容，僅得證明被告丙○○有言語行為偏差等情
      ，尚難以此遽認被告丙○○有違反原告意願而為性行為之
      事實。故原告此部分之主張，應非足採。原告另以證人寅
      ○○、壬○○於偵查中、證人即原告高中同學卯○○於審
      理時之部分證述為證。惟查：證人寅○○於偵查中證稱：
      據同學表示，被告丙○○與原告仍有繼續來往，也有繼續
      發生爭吵，93年11月18日之前有同學告訴我，原告傳簡訊
      給被告丙○○說要割腕自殺，當天丙○○請假不在學校，
      於是伊就到2年9班，把原告手臂拿起來看，並沒有割腕痕
      跡，當場伊也有勸原告分手就已經分手了，要學習放開，
      隔幾天被告丙○○告訴伊想分手，但是原告不肯，原告說
      要割腕，是要試探被告丙○○對原告之心意，93年11月18
      日，伊將原告及被告丙○○帶到軍護教室寫切結書。又丑
      ○○教官並沒有轉述原告稱有與被告丙○○發生關係之事
      ，係媒體到校園後，才知道，在伊輔導原告過程中，曾問
      原告有無被欺負，但原告都沒有提到，另在伊輔到輔導過
      程中，覺得被告丙○○佔有慾很強，伊有勸被告丙○○謂
      女生不是其寵物，男生也不是女生的監護人等語（見偵卷
      第16頁至第17頁）、證人壬○○於偵查中證稱：據伊所知
      ，原告與被告丙○○在高一時，就是男女朋友，伊於93年
      12月15日之前有聽聞原告班上的同學要去揍被告丙○○，
      因為被告丙○○會打原告，伊有勸孩子不要衝動，教官會
      處理，在93年12月15日當天，有學生中午跑來告訴伊，原
      告被打，伊出去查看，見原告縮在走廊牆角，有同學陪伴
      ，伊將原告單獨帶入教室，伊有勸女生要保護自己，這次
      又發生事情，原告說她被揍很多次，伊有說她怎麼那麼笨
      ，又被揍，而且還要在一起，原告有說『我的身子是他的
      』，還是『我的人是他的』，讓我印象深刻，我們聽到這
      樣的話，覺得也沒有好說的，感覺像男女朋友發生性關係
      ，並沒有就此追問，女生也沒有說她是被強迫的等語（詳
      偵卷第9 頁至第10頁）、證人卯○○於少年法庭審理時證
      稱：「有一次期間他們在樓梯間爭吵，這是在他們發生傷
      害事情之前，我有介入阻止被告更靠近被害人，我覺得他
      有傷害被害人的可能。他們當時在爭吵，但爭吵內容我不
      清楚，當時被告抓著被害人的手不放，我有去扳開被告的
      手，被告很用力的抓住被害人。」、「被害人說他們這段
      關係他很沒有自由，被告常常會生氣，再來我就不清楚了
      。」（見少訴緝卷(二)第73頁、第74頁）、「（問：有無看
      過被告丙○○毆打甲○？）沒有毆打。但是有看過被告丙○○很用力抓住甲○的手，我有去扳開被告丙○○的手，
      所以可以感覺丙○○很用力扳開後我就把他們支開。我們
      對話幾分鐘後，之前情形我忘記了。還有一次丙○○找甲○到科學樓，我沒有看到過程，只有看到他們二人，甲○
      沒有臉部受傷，結果我就把甲○帶走，因為我擔心丙○○
      傷害甲○。因為甲○之前有告訴我說丙○○不會放過他。
      其他的我沒有印象，」等語（見本院卷(二)第103 頁）。是
      觀之證人寅○○、壬○○及卯○○之上開證述，尚不足以
      證明原告主張被告丙○○有違反原告意願而為性交之事實
      。至於證人丑○○於偵查證述：原告與被告丙○○給伊的
      感覺就像一般男女朋友，且原告母親也知道被告丙○○。
      伊93年11月擔任學校生輔組長，當時有同學通知伊說有同
      學在科學樓層好像有問題，要我過去看，伊到現場，看到
      3、4位學生表情怪怪的，並沒有看到異常情況，伊將全部
      學生帶回教官室，從同學相互間言談，大概是原告感情問
      題，之後，因為原告屬於主任教官輔導學生，伊直接交給
      主任教官處理。93年11月6 日後，陸續傳出原告與被告丙○○吵架訊息，93年11月18日左右，伊看到主任教官把二
      人叫到軍護教室，之後二人寫切結書保證不再往來，並說
      原告有講義及生活照片在被告丙○○處，要拿回來，主任
      教官有要求被告丙○○返還，過幾天，被告丙○○有將一
      張光碟交給伊，說是原告生活照片及交往情書，伊將之交
      給主任教官。93年12月15日中午接到主任教官電話稱原告
      與被告丙○○發生衝突，好像被告丙○○有打原告，伊很
      生氣趕到音樂教室，看到原告與壬○○在談話，伊責難原
      告為何又跟被告丙○○在一起，原告就向伊吼，說被告丙○○說要殺她的妹妹、媽媽或全家（其實之前主任教官就
      有說過常聽到丙○○又說要殺她媽媽），因為伊當場與原
      告站在對立立場，所以告訴原告等主任教官請其父母到校
      處理時再提出，從95年12月15日至94年4月4日蘋果日報披
      露為止，伊沒有聽到其他消息，但94年3 月間收到一封從
      其他單位轉來的匿名檢舉信，稱被告丙○○有強拍原告裸
      照、性侵害拍光碟的事情，伊跟主任教官報告，主任教官
      事後轉述他有找原告，詢問有無被欺負，要處理的地方，
      原告是否認等語（見偵卷第8頁至第9頁）。雖證人丑○○
      曾證述有聽聞：原告就向伊吼，說被告丙○○說要殺她的
      妹妹、媽媽或全家（其實之前主任教官就有說過常聽到丙○○又說要殺她媽媽）等語。然前者仍為原告於訴訟外之
      陳述，尚不足以據為有利於原告之認定；而後者為證人丑
      ○○聽聞他人之陳述，且未能說明此部分陳述之情境等，
      以判斷被告丙○○上開陳述之實際情形為何；參以證人丑
      ○○上開證述之全文，佐以證人壬○○證稱：被告丙○○
      與原告在高一時就是男女朋友等語（見偵卷第10頁）；輔
      以原告自93年5月25日至93年10月7日止，書寫予被告丙○○之書信（參本院卷(一)第38頁至第51頁）及扣案光碟圖片
      檔（見本院卷(一)第98頁及卷後證物袋封存資料）等內容。
      實難以證人丑○○上開證述被告丙○○曾言要殺原告妹妹
      、媽媽或全家等語，遽認原告主張被告丙○○自93年5 月
      間至同年12月10日間，有違反原告意願而為性交行為之事
      實為可採。
    5.綜上，原告主張被告丙○○自93年5月 間至至同年12月10
      日下午5 時許，在萬芳高中活動中心頂樓及科學樓頂樓，
      連續多次以散布裸照、殺害原告之母親、強姦原告之妹妹
      、多人輪姦原告以及如有不從即出手毆打等言詞，恐嚇並
      脅迫原告，使原告心生畏懼，違反意願而與被告丙○○為
      性交行為之情，雖提出家暴中心95年9 月15日覆函暨所附
      諮商過程報告、被告丙○○給予原告之簡訊及信函及證人
      寅○○、壬○○、卯○○、丑○○之證述為證。惟查，上
      開證據均屬間接證據，僅得推論間接事實，且僅能證明原
      告與被告丙○○為男女朋友、有性行為及有爭吵，與被告
      丙○○言語思慮不恰、習以武力解決問題及性觀念偏差之
      間接事實，非可直接證明被告丙○○有以散布裸照、殺害
      原告之母親、強姦原告之妹妹、多人輪姦原告以及如有不
      從即出手毆打等言詞，恐嚇並脅迫原告，使原告心生畏懼
      ，違反意願而與被告丙○○為性交行為之要件事實；參以
      被告丙○○被訴妨害原告性自主之刑事案件，經本院少年
      法庭以96年度少訴緝字第1 號判決無罪，並經臺灣高等法
      院以97年度少上訴字第15號判決駁回檢察官上訴確定，業
      經本院調取上開案件卷宗資料查明屬實。從而，揆諸上揭
      法條規定及說明，難謂原告已盡其舉證責任，是自不得對
      原告上開主張為有利之認定，而遽認被告丙○○有妨害原
      告性自主之行為。
  (三)原告請求被告乙○○、丁○○應依民法第187條第1項負連帶
    賠償之責，有無理由？
    1.按因故意或過失，不法侵害他人之權利者，負損害賠償責
      任。故意以背於善良風俗之方法，加損害於他人者亦同。
      又無行為能力人或限制行為能力人，不法侵害他人之權利
      者，以行為時有識別能力為限，與其法定代理人連帶負損
      害賠償責任。行為時無識別能力者，由其法定代理人負損
      害賠償責任。前項情形，法定代理人如其監督並未疏懈，
      或縱加以相當之監督，而仍不免發生損害者，不負賠償責
      任。而不法侵害他人之身體、健康、名譽、自由、信用、
      隱私、貞操，或不法侵害其他人格法益而情節重大者，被
      害人雖非財產上之損害，亦得請求賠償相當之金額。其名
      譽被侵害者，並得請求回復名譽之適當處分。民法第184
      條第1項、第187條第1項及第2項、第195條第1項分別定有
      明文。另按限制行為能力人不法侵害他人權利者，其法定
      代理人固應連帶負賠償責任，準此父或母，分別與限制行
      為能力者連帶負責固無不合，惟父母對於未成年子女之權
      利義務，除法律另有規定，由父母共同行使或負擔（參照
      民法第1089條第1項規定），並無父母間對於賠償責任應
      連帶負擔之規定。詳言之父母間，僅分屬與未成年子女負
      不真正連帶之責，並無連帶責任可言。
    2.被告丙○○於93年12月15日下午12時40分，在臺北市立萬
      芳高中科學樓頂樓毆打原告，使原告受有左臉頰擦挫傷、
      左上唇挫傷併撕裂傷、右上唇擦傷及左手擦傷之傷害，為
      兩造不爭執，且有原告臺北市立萬芳醫院病歷急診護理評
      估記錄及診斷證明書（見本院卷(二)第1頁至第7頁反面）；
      又原告因被告丙○○上開傷害行為，致其第4、5頸椎及第
      5、6頸椎間盤突出及神經根病變之事實，業於前述。是原
      告此部分主張被告丙○○不法侵害原告身體，致原告身體
      、健康受有損害，且其間有因果關係，被告丙○○應依民
      法第184條第1項及第195條第1項之規定，賠償原告非財產
      上損害，自屬有據。復以被告乙○○、丁○○為被告丙○○之父、母，亦為被告丙○○成年前之法定代理人；及被
      告丙○○為上開侵權行為時，為有識別能力之事實，為兩
      造所不爭執。再以被告丙○○有言語思慮不恰、習以武力
      解決問題及性觀念偏差之情，有證人寅○○於偵查中證稱
      ：「在我輔導過程中，覺得許佔有慾很強，我有勸他女生
      不是他的寵物，男生也不是女生的監護人。」等語（詳偵
      卷第17頁）為憑，且有被告丙○○傳送予原告之簡訊記載
      ：「妳告訴主教，他有種打死我，不然我一定讓他死，他
      真的把我給惹毛了！！」、「媽的妳在給我搞屁，妳跟他
      玩的很爽嘛。操，妳才剛給我從輔導室回來，就馬上跟他
      玩成那樣，妳再給我幹什麼東西」、「我不要自己打手槍
      自己自慰啦！！那一點都不爽也不好玩也不High。還是妳
      幫我，還是我們做愛才最讚的... 只有你技巧那麼好只有
      跟妳，我們做愛才是很爽才有意義啊！！想跟你做愛，可
      以嗎？？我想要幹妳」等語（參少訴緝卷(一)第132 頁）；
      及被告丙○○書寫予原告之信件記載：「我不知道睡個覺
      起來後，妳還是那麼堅決分手嗎？？我昨天問了小班、于
      鉤，他們都說是我的錯，而妳提分手也是應該的，也是我
      自找的，沒有一個女孩子想要有暴力的愛情。‧‧‧」等
      語（見少訴緝卷(一)第133 頁）可參。又被告丙○○與原告
      曾於93年11月間即有衝突情事，此業據證人丑○○、寅○○於偵查中證述明確（詳偵卷第7頁至第8頁、第15頁至第
      16頁），且有被告丙○○於93年11月18日所書立之切結書
      （見少訴緝(一)卷第134頁）附卷可考。且被告乙○○於96
      年12月18日本院少年法庭訊問時，亦自承「這三年我們也
      很自責沒有將孩子管好」等語（參少訴緝卷(一)第19頁反面
      ）。是被告乙○○、丁○○身為被告丙○○之法定代理人
      ，對於被告丙○○之人格發展未能予以注意、及時導正，
      以致被告丙○○於93年12月15日，僅因細故即毆打原告，
      致原告受有左臉頰擦挫傷、左上唇挫傷併撕裂傷、右上唇
      擦傷及左手擦傷，並有第4、5頸椎及第5、6頸椎間盤突出
      及神經根病變等傷害，自應就被告丙○○連帶負損害賠償
      責任。況且，被告乙○○、丁○○於被告丙○○為本件侵
      權行為後，隨即於94年1 月26日安排被告丙○○搭機赴加
      拿大，有被告丙○○入出境查詢結果在卷可參（見少調卷
      第47頁）；又於本件刑事訴訟程序進行中，檢察官及承辦
      法官多次要求被告丙○○回國應訊，被告乙○○、丁○○
      均以：被告丙○○因功課關係，可能沒有空閒時間可以回
      來等語（見少調第50頁反面）回應，且本院於95年5 月10
      日對被告丙○○發佈通緝（見本院95年度少訴字第1 號卷
      ，下稱少訴卷，第97頁）後，被告乙○○、丁○○不僅未
      能督促被告丙○○回國面對及解決問題，反而積極運用各
      種方式，使被告丙○○逃避回國就審等情，此有被告丙○○中華民國護照因通緝遭註銷後，要求移民署延簽被告丙○○護照而對內政部入出國及移民署（下稱移民署）所提
      訴願書附卷可考（見本院卷(二)第113 頁），足見被告乙○○、丁○○對於被告丙○○教育方式存有嚴重之疏失，是
      渠等抗辯對被告丙○○監督並未輕懈，且盡所有可能之資
      源及方式對被告丙○○為必要之監督云云，實難採信。
    3.綜上，被告丙○○於93年12月15日下午12時40分在臺北市
      立萬芳高中科學樓頂樓毆打原告，使原告受有左臉頰擦挫
      傷、左上唇挫傷併撕裂傷、右上唇擦傷及左手擦傷，並第
      4、5頸椎及第5、6頸椎間盤突出及神經根病變等傷害，業
      於前述。又被告丙○○行為時為未滿18歲之限制行為能力
      人，且有識別能力之人，而被告乙○○、丁○○為被告丙○○之法定代理人，且未能舉證證明渠等對於被告丙○○
      監督並未疏懈，或縱加以相當之監督，而仍不免發生損害
      之事實。從而，揆諸前揭規定及說明，原告主張被告乙○○、丁○○應與被告丙○○負連帶賠償責任，自無不合。
      然原告請求被告乙○○、丁○○二人間連帶負責一節，尚
      非有據，不能准許。
  (四)被告應賠償之數額為何？
    1.按不法侵害他人之人格權，被害人受有非財產上損害，請
      求加害人賠償相當金額之慰撫金時，法院對於慰撫金之量
      定，應斟酌實際加害情形、所造成之影響、被害人痛苦之
      程度、兩造之身分地位經濟情形及其他各種狀況，以核定
      相當之數額（最高法院47年台上字第1221號、51年台上字
      第223號判例參照）。
    2.查原告遭被告丙○○為本件侵權行為時，年僅16歲，與被
      告丙○○雖為男女朋友關係，然被告丙○○因細故即在萬
      芳高中科學樓頂樓毆打原告，造成原告左臉頰擦挫傷、左
      上唇挫傷併撕裂傷、右上唇擦傷及左手擦傷之傷害，其後
      並有第4、5頸椎及第5、6頸椎間盤突出及神經根病變之情
      ，業如前述。又上開傷害對原告之影響乃屬長期性之事實
      ，有證人辛○○證述：原告神經根遭壓迫，對冷熱傳導較
      為敏感，於天氣變冷時，頸椎會痛及僵硬，較一般人忍耐
      性差，且頸椎間盤突出為結構性之改變，不易回復原狀，
      於正式醫學上，除手術將椎間盤摘除，更換人工椎間盤外
      ，並無法校正，而手術雖能改善疼痛，然有後遺症之產生
      ，且未能回復到完全正常狀態；又椎間盤突出最容易造成
      神經壓迫，且原告椎間盤突出由急性轉變成慢性壓迫症狀
      ，雖因青春期不致惡化，但仍持續疼痛，且年過40歲，老
      化骨刺狀況將較一般人嚴重等情，此有證人辛○○到庭證
      述在案（詳本院卷(二)第102 頁、少訴緝卷(二)第64頁至第65
      頁、少上訴卷第55頁至第56頁），此外亦有萬芳醫院病歷
      資料（見本院卷(二)第1 頁至第43頁）附卷可憑。另原告因
      被告丙○○之傷害行為，乃於96學年度大學入學考試需申
      請身心障礙考生試場之事實，有原告大學入學考試中心96
      學年度指定科目考試試務通知（見本院卷(二)第195 頁）在
      卷可稽，足見被告丙○○之侵權行為對原告所造成影響之
      巨及原告身心承受嚴重之痛苦程度。再者，被告丙○○於
      本件侵權行為後，不僅未能求得原告及其家人之原諒，竟
      自93年12月16日至同年12月31日以不堪之簡訊內容傳送予
      原告，有上開簡訊內容附卷可查（參少訴緝卷第131 頁）
      ，甚且，於94年1 月26日經被告乙○○、丁○○安排搭機
      赴加拿大，在本件刑事訴訟程序進行中，因屢經傳喚未到
      庭，乃經本院於95年5月10日對被告丙○○發佈通緝，於9
      6 年12月18日始因中華民國護照遭註銷而返國遭移送、逮
      捕（見少訴卷第97頁、少訴緝卷(一)第3頁、本院卷(二)第113
      頁），顯見其犯後，毫無悔意，態度不佳。復查，原告現
      為臺北醫大學呼吸治療系學生，無工作收入，名下亦無資
      產（見本院卷(二)第225 頁反面）；被告丙○○現就讀加拿
      大昆特蘭科技大學通識科學學系，名下無收入，亦無資產
      （見本院卷(二)第225頁反面、第234頁）；被告乙○○、丁○○現經營西藥店，被告乙○○於96年財產總額900 餘萬
      元，且有房地數筆，並有股利及利息等收入；被告丁○○
      有房屋、土地等不動產及汽車乙部，並有利息所得，於96
      年財產總額約為445 萬元，此均有卷附稅務電子閘門財產
      所得調件明細表（見本院卷(二)第207頁至第223頁）附卷可
      參。是本院審酌兩造之身分、職業、經濟能力、被告加害
      之程度、原告所受之損害等一切情狀，認原告本件請求之
      非財產上損害賠償數額以150 萬元為適當，逾此部分之請
      求，尚非有據，應予駁回。
五、綜上所述，原告基於侵權行為之法律關係，請求被告丙○○
    、乙○○或被告丙○○、丁○○連帶給付原告150萬元，及
    自起訴狀繕本送達翌日即95年4月25日起，至清償日止，按
    週年利率5％計算之法定遲延利息，為有理由，應予准許，
    逾此部分即無理由，應予駁回。
六、本件原告勝訴部分，兩造均陳明願供擔保請准宣告假執行或
    免為假執行，經核並無不合，爰分別酌定相當擔保金額准許
    之。至原告敗訴部分，其假執行之聲請已失所附麗，應併予
    駁回。
七、本件事證已明，兩造其餘攻擊防禦方法及所提之證據，核與
    判決結果無影響，毋庸再予一一論述，附此敘明。
八、據上論結，本件原告之訴為一部有理由、一部無理由，依民
    事訴訟法第79條、第85條第2項、第390條第2項、第392條第
    2項，判決如主文。
中    華    民    國    98    年    3     月    11    日
                 民事第三庭   審判長法  官  丁蓓蓓
                                    法  官  黃明發
                                    法  官  周玉琦
以上正本係照原本作成。
如對本判決上訴，須於判決送達後20日內向本院提出上訴狀。
中    華    民    國    98    年    3     月    13    日
                                    書記官  劉英權


司法院資訊處製作；財團法人民間司法改革基金會備份。
